最高法院刑事判決　　　　　　　九十六年度台上字第七一五號
上　訴　人　甲○○
選任辯護人　張致祥律師
上列上訴人因違反公職人員選舉罷免法案件，不服台灣高等法院
中華民國九十五年十一月二十三日第二審判決（九十五年度選上
訴字第三四號，起訴案號：台灣宜蘭地方法院檢察署九十四年度
選偵字第三二號），提起上訴，本院判決如下：
    主  文
原判決關於甲○○部分撤銷，發回台灣高等法院。
    理  由
本件原判決認定上訴人甲○○係參與第十六屆宜蘭縣縣議員選舉
礁溪鄉選區候選人游見璋舅母之弟，為使游見璋能順利當選，竟
與游國基（經原審判決確定）基於犯意之聯絡，並基於概括之犯
意，由上訴人委請游國基向有投票權人買票賄選，游國基遂依上
訴人之指示自民國九十四年十一月二十四日起至同年月二十七日
止，以電話向游穎蓁行賄；向原判決附表「期約對象」欄編號一
、六、十三、十四、十五所示之有投票權人，在該附表「期約地
點」欄所示之地點，表明如可於投票時支持游見璋，將會有「走
路工」或「小意思」等語，向有投票權人行賄，經林錦雲、朱淑
美、陳玟心、吳旺樹、鄭阿枝等有投票權人同意為投票權一定之
行使而達成期約後，即由游國基或投票權人將該附表「期約票數
」欄所示之姓名記載於游國基所有扣案之筆記本上。嗣於九十四
年十一月二十八日上午七時許，經警持搜索票至游國基位於宜蘭
縣礁溪鄉龍潭村八十一號住處進行搜索，扣得上開筆記本而查知
上情。因而將第一審關於此部分之科刑判決撤銷，改判仍論處上
訴人共同連續對於有投票權之人期約賄賂而約其投票權為一定之
行使罪刑，固非無見。
惟查：(一)、按第二審法院認為上訴有理由者，應將原審判決經上
訴之部分撤銷，就該案件自為判決，刑事訴訟法第三百六十九條
第一項前段定有明文。原判決既認上訴人在第二審之上訴為有理
由，應予改判，竟未於主文中諭知將第一審判決撤銷，即自為判
決，不特理由矛盾，且使第一審判決同屬存在，難認適法。(二)、
按被告以外之人於審判外之言詞或書面陳述，除法律有規定者外
，不得作為證據，刑事訴訟法第一百五十九條第一項定有明文。
而所謂法律有規定者，即包括同法第一百五十九條之一至同條之
五所規定傳聞證據具有證據能力之例外情形。故如欲採被告以外
之人於審判外之言詞，即如檢察官偵查中之言詞為證據時，必須
符合法律所規定之例外情形，方得認其審判外之陳述有證據能力
，並須於判決中具體說明其符合傳聞證據例外可信之情況及心證
理由，否則即有違證據法則及判決不備理由之違誤。原判決採取
證人林錦雲、朱淑美、陳玟心、吳旺樹、鄭阿枝於偵查中之供述
為論處上訴人之犯罪依據，但並未敘明其符合傳聞證據例外可信
之情況及心證理由，即有違證據法則及判決不備理由之違誤。(三)
、原判決事實認定上訴人委請游國基向有投票權人買票賄選，游
國基遂依上訴人之指示自民國九十四年十一月二十四日起至同年
月二十七日止，以電話向游穎蓁行賄等情。然於理由欄內卻說明
「游穎蓁部分，亦不能以上訴人即被告游國基唯一自白即認定犯
罪」云云（見理由欄六、(10)部分），其認定之事實與理由之說明
不相符合，自有判決理由矛盾之違誤。上訴意旨執以指摘原判決
不當，非無理由，應認原判決有發回更審之原因。原判決不另為
無罪諭知部分，因與發回部分有審判不可分關係，應併予發回。
據上論結，應依刑事訴訟法第三百九十七條、第四百零一條，判
決如主文。
中　　華　　民　　國　九十六　年    二  　月　  二    日
                      最高法院刑事第十庭
                          審判長法官  洪　清　江
                                法官  石　木　欽
                                法官  李　伯　道
                                法官  林　勤　純
                                法官  陳　晴　教
      本件正本證明與原本無異
                                      書  記  官
中　　華　　民　　國　九十六　年    二  　月　  九    日
                                                    ｍ
